臺灣屏東地方法院刑事判決　　　　　　　　　　　　　九十一年度訴字第一四七號
　　公　訴　人　臺灣屏東地方法院檢察署檢察官
　　被　　　告　乙○○
　　被　　　告　甲○○
右列被告等因違反毒品危害防制條例案件，經檢察官提起公訴（九十一年度偵字第二
八一號），本院判決如左：
     主  文
乙○○無罪。
甲○○公訴不受理。
     理  由
《一》公訴意旨略以：被告乙○○於民國八十八年十二月十七日上午十一時五十分許
      ，在屏東縣潮州鎮華安里六號四樓之三被告甲○○住處，受甲○○之託，代為
      保管而持有第一級毒品海洛因一包︵淨重０點八五公克︶，及第二級毒品甲基
      安非他命一包︵毛重二點四公克︶，經警當場查獲。並扣得夾鏈袋六十七個及
      上開毒品海洛因及安非他命等物。被告甲○○亦於上述時、地非法持有第一級
      毒品海洛因一包︵淨重０點八五公克︶。因認被告乙○○涉嫌毒品危害防制條
      例第十一條第一項、第二項之持有第一、二級毒品罪；被告甲○○涉嫌同法第
      十一條第一項之持有第一級毒品罪一案。
《二》被告乙○○部份：
（一）按犯罪事實，應依證據認定之，無證據不得推定其犯罪事實。又不能證明犯罪
      者，應諭知無罪之判決，刑事訴訟法第一百五十四條、第三百零一條第一項分
      別定有明文。又按被告之自白不得作為認定犯罪之唯一證據，而須以補強證據
      證明其確與事實相符，最高法院七十三年度台上字第五六三八號著有判例。
（二）經查：
  (1)、被告乙○○於警訊時供稱：「警方於八十八年十二月十七日十一時五十分許，
      在屏東縣潮州鎮○○街六號四樓之三（為甲○○之住處）大廳桌上查獲海洛因
      及安非他命毒品一包，分裝袋六十七只、玻璃吸管一支、削尖吸管一支等物，
      現場有我本人在場。安非他命玻璃吸食器是我所有，其他海洛因、安非他命、
      夾鏈袋、削尖吸管等均非我所有，是綽號「安仔」之一名男子所有，我有吸食
      安非他命，自八十七年十月中旬開始最後一次是今（十七）日上午八時在被查
      獲之房間內吸食」（見八十八年十二月十七日警訊筆錄），於當日移送至檢察
      官接受訊問時則稱：「只有吸食器是我的，其餘海洛因、安非他命、夾鏈袋、
      削尖吸管均非我所有，是甲○○所有，查獲地點是甲○○之父親即我叔叔張焜
      源的家」等語（見偵卷第十七頁）。於八十九年三月三日檢察官複訊及本院九
      十一年六月六日訊問時則均稱：「我有受甲○○之託保管海洛因及安非他命，
      甲○○要外出，交代我保管，我知道是安非他命和海洛因，安非他命是我與甲
      ○○共有的，我當時身上沒有放任何毒品」等語。然於本院九十一年八月八日
      、十月十六日訊問時則稱：「毒品是跑掉的那個人的，我已經被判刑五個月，
      我與甲○○是一起施用安非他命，我都是在他家與他共同吸食，我並沒有替人
      家保管毒品。當時只有我一人，我認為自己吸食安非他命與替人保管兩個罪是
      一樣的，所以我就那樣說，我有因此去觀察勒戒，也有判刑過」等語。其就第
      一級毒品海洛因之部份，自始供稱非己所有，然就何人所有，則或稱是「安仔
      」所有，或稱是甲○○所有而替甲○○保管，供述不一。而就第二級毒品安非
      他命之部份，則或稱是「安仔」所有，或稱安非他命是與甲○○共有，或稱是
      替甲○○保管，供詞亦前後不一。而被告甲○○則自始均一致供稱：「海洛因
      是綽號「阿清」所有，他來我家帶來的。我沒有要乙○○幫我保管毒品，我記
      得放在我家電話下面，我只告訴乙○○我把東西放在電話下，乙○○有施用安
      非他命，我們一起買，我外出要購買機車零件時告訴他東西放哪裡，我的意思
      是他如果要施用，可以自己去拿；我一直有吸食海洛因及安非他命，只是不知
      道為何被抓時僅有驗出安非他命，其實二種都有施用，也都有判刑記錄」等語
      。承辦丙○即證人高雄市警察局刑警大隊丙○潘明貴證稱：「有人檢舉有人販
      毒，我們埋伏很久都沒人進出，直到甲○○的父親張焜源回家，他同意我們進
      入，我們在客廳的茶几上發現一個海洛因的夾鏈袋，所以我們就逕行搜索房間
      ，剛好乙○○在房間內，當時並沒有看到有別人只有乙○○，忘記他當時在做
      什麼，在那間房間內查到一包安非他命，玻璃吸管，還有吸食器，是在房間內
      桌子上查到的。乙○○表示他只有吸食安非他命而已，其他的東西都是綽號「
      安仔」的男子放在那裡的」等語。是丙○於得屋主同意後進入旋即逕行搜索，
      則當無可能有人在丙○之搜查下竟仍能趁機逃逸，應可確認當時屋內顯僅有乙
      ○○一人在場，是被告乙○○所稱毒品全係趁隙逃逸的「安仔」所有云云，並
      不足信。
  (2)、被告乙○○或稱替被告甲○○保管安非他命及海洛因，或稱與甲○○一起施用
      安非他命且未替人保管任何毒品等語，其究竟有無「持有」毒品之行為？係「
      為自己持有」毒品或「為他人持有」毒品此點，前後陳述不一，究其原因，恐
      係因恐涉嫌持有毒品罪遭判刑，故其陳述始有所保留。本院按，本件海洛因、
      安非他命毒品係分別在屏東縣潮州鎮○○路六號四樓之三被告甲○○住處之客
      廳桌上及房間桌上查獲，該住宅顯非專屬乙○○使用，查獲之地點既非在被告
      乙○○之身上或顯為其管領力所及或其他與乙○○關係密切無法諉稱不知之處
      所，是就有無「客觀持有毒品行為」此點而言，乙○○之後供述「身上未查獲
      毒品、伊沒有持有毒品」等語，尚不能謂不合常理。被告乙○○雖曾陳稱係有
      替甲○○保管持有毒品，然又改稱毒品不在伊身上，伊並無為他人持有毒品之
  意思；是就被告乙○○有無「主觀持有毒品之意思」此點，是否有其他不利被
      告之證據足資補強？尚待斟酌。經查，同案被告甲○○自始均供稱：「是與乙
      ○○合買，一起施用，才告訴乙○○安非他命放於何處方便取用，當時係出門
      買機車零件，並無請乙○○保管任何毒品」等語，又承辦之丙○亦無就被告乙
      ○○有為他人持有毒品之行為提出任何憑據，本院尚查無乙○○有為他人保管
      安非他命或海洛因毒品之不利事證，則自難單憑乙○○曾於偵查中及本院訊問
      時二度供述幫甲○○保管毒品一語，而遽認被告乙○○有為他人持有毒品而涉
      犯毒品危害防治條例第十一條第一、二項之持有第一、二級毒品罪之犯行。（
      至於被告乙○○自白有施用第二級毒品安非他命之行為，其尿液經檢驗有安非
      他命陽性反應，已經本院以八十八年度毒聲字第二七一三號裁定被告乙○○應
      送觀察、勒戒；因無繼續施用傾向，公訴人已以八十八年毒偵字第八四六號為
      不起訴處分確定，然此其自身之施用毒品行為與公訴人本件起訴之為他人持有
      毒品之行為無涉）（另扣案之安非他命毛重二點四公克、海洛因毛重一公克等
      物，於公訴人就乙○○之部份為不起訴處分後，已另行聲請本院單獨宣告沒收
      在案），既查無被告乙○○為他人持有任何毒品之罪證，此部份自應為被告乙
      ○○無罪判決之諭知。
《三》被告甲○○部份：
（一）按行為人施用毒品必因而持有毒品，其持有之低度行為並為施用之高度行為所
      吸收，故基於概括犯意連續施用毒品，並基於施用毒品之意思而持有毒品，縱
      未及施用即為警查獲並扣得該毒品，其施用前後持有毒品之行為應係連續犯，
      且為其施用之高度行為所吸收，亦即，為施用目的而持有毒品之行為，因與施
      用毒品有必然之結合關係，自應為施用毒品之高度行為所吸收。然若非為施用
      之目的而持有毒品，則該持有與施用之行為即無必然結合之吸收關係，則持有
      毒品與施用毒品間是否有直接關係始能適用吸收法理，應依具體事實斷定，不
      可一概而論。
（二）本件被告甲○○因其住處遭查獲毒品而同列為被告，經逮獲後，採其尿液送驗
      結果，亦呈安非他命陽性反應，本院遂裁定將被告甲○○送觀察勒戒，嗣因認
      其有繼續施用毒品之傾向，乃再裁定被告令入戒治處所強制戒治，並於八十九
      年七月二十一日強制戒治期滿之事實，已據被告供明，並有尿液檢驗報告書、
  本院八十八年度毒聲字第六一四號、八十八年度毒聲字第七八七號、八十八年
      度毒聲字第二七一三裁定書、台灣屏東地方法院檢察署檢察官八十八年毒偵字
      第八四六號、八十九年度戒毒偵字第三三三號之不起訴處分書、本院被告全國
      前案紀錄表在卷可憑等在卷為憑。甲○○自始供稱第一、二級毒品伊均有施用
      ，不知為何在本案中僅有驗出安非他命之成份等語；經查，被告甲○○曾自八
      十九年九月十三日起，迄同年十二月十九日止，連續在屏東縣潮州鎮○○里○
      ○街六號四樓之三住處吸食海洛因及安非他命多次；其尿液分別送高雄市政府
      衛生局、臺灣檢驗科技股份有限公司及屏東縣衛生局檢驗結果，均呈嗎啡及甲
      基安非他命陽性反應，有該局、公司出具之檢驗報告可憑，其連續施用第一、
      二級毒品犯行，曾經本院分別處以有期徒刑九月及七月，並定應執行有期徒刑
      一年二月，有本院八十九年度易字第一五九六號判決在卷足考，是被告供稱二
      種毒品均有施用等語，尚屬有據。被告既有施用第一、二級毒品之習性，而其
      住處復遭查獲為數僅一包之第一、二級毒品海洛因、安非他命，且同時亦查獲
      吸食器、玻璃吸管等施用毒品之工具，已如前述；被告雖稱第一級毒品海洛因
      係阿清所有云云，不惟無法舉出阿清之真實姓名、年籍以供查證，而就被告住
      處遭查獲毒品，其亦難諉為不知或毫無關係，堪認扣案毒品均係被告甲○○供
      吸食所用，應無疑義。
（三）又按毒品危害防制條例第二十條第一、二項規定，犯同條例第十條之罪（即施
      用第一級、第二級毒品者），檢察官應先將被告送勒戒處所觀察、勒戒，經觀
      察勒戒後無繼續施用毒品傾向者，應由檢察官為不起訴處分；有繼續施用毒品
      傾向者，由檢察官聲請法院裁定令入戒治處所施以強制戒治，其期間為一年。
      又同條例第二十三條第一項規定，依同條例第二十條第二項強制戒治期滿者或
      交付保護管束期滿，應由檢察官為不起訴處分。又施用第一、二級毒品者之觀
      察勒戒程序、期間，並無二致，如被告同時有施用第一級及第二級毒品之犯行
      ，其經過一個觀察、勒戒及強制戒治之時程者，即因該時間之經過及勒戒、戒
      治之流程之踐行，而同時達到觀察、勒戒及強制戒治施用第一級毒品及第二級
      毒品之作用，要無因被告同時有施用第一級毒品及第二級毒品之犯行，而有先
      後踐行二次觀察、勒戒及強制戒治程序之必要，亦即，以一裁定送觀察勒戒即
      足。且執行觀察勒戒之機關所出具之證明書，性質上僅能就被告是否有繼續施
      用毒品之傾向而作證明，實無從區分係施用何級之毒品或何種類毒品。故被告
      若因施用毒品而經依法送觀察、勒戒及強制戒治，於戒治期滿時，檢察官即應
      就被告送觀察、勒戒前同時犯有之施用第一、二級毒品之行為，依法為不起訴
      處分，如檢察官僅就施用第二級毒品為處分不起訴，漏未就觀察、勒戒及強制
      戒治前之施用第一級毒品之行為，併為不起訴處分之諭知，核屬檢察官漏未依
      毒品危害防制條例第二十三條第一項規定，就已觀察、勒戒及強制戒治完畢之
      施用第一級毒品行為為不起訴處分問題，要不能就該已觀察、勒戒及強制戒治
      完畢之施用第一級毒品行為逕行起訴。本件公訴人認被告僅就施用第二級毒品
      接受觀察勒戒而已，並未就施用第一級毒品接受觀察勒戒，故就其持有第一級
      毒品罪即不能置之不論云云；其見解尚有未恰。本件檢察官應俟被告戒治期滿
      後，就被告施用第一級毒品行為併為不起訴處分，被告本案之持有毒品行為，
      自亦為該不起訴處分效力所及，然檢察官乃於被告甲○○戒治期滿經後，就施
      用第一級毒品部份漏未依法諭知不起訴處分，竟就其觀察、勒戒及強制戒治前
      之應為施用毒品行為所吸收之前階低度持有毒品行為，另行提起本件公訴，認
      被告非法持有該第一級毒品海洛因，因被告並非單純持有第一級毒品海洛因，
      而係已有施用之事實，核本件起訴程序顯然違背法律之規定，依刑事訴訟法第
      三百零三條第一款之規定，此部分應依法為不受理之諭知。
據上論斷。應依刑事訴訟法第第三百零一條第一項、第三百零三條第一款，判決如主
文。
本案經檢察官鄭伊鈞到庭執行職務。
中      華      民      國      九十一      年    十一    月     五     日
                                      臺灣屏東地方法院刑事第四庭
                                          法  官   簡志瑩
右正本證明與原本無異。
如不服本判決應於收受本判決後送達後十日內向本院提出上訴書狀，其未敘述上訴理
由者，並得於提起上訴後十日內向本院補提理由書狀（均須按他造當事人之人數附繕
本）「切勿逕送上級法院」
                                          書記官   林鴻仁
中      華      民      國      九十一      年    十一    月     五     日
